【裁判字號】    98,訴,2497
【裁判日期】    981120
【裁判案由】    偽造有價證券等
【裁判全文】
臺灣板橋地方法院刑事判決              98年度訴字第2497號
公  訴  人  臺灣板橋地方法院檢察署檢察官
被      告  丙○○
指定辯護人  本院公設辯護人乙○○
上列被告因偽造有價證券等案件，經檢察官提起公訴（98年度偵
緝字第74號），本院判決如下：
    主  文
丙○○故買贓物，處有期徒刑月；又意圖供行使之用，而偽造
有價證券，處有期徒刑壹年捌月，如附表所示偽造之支票肆張均
沒收。應執行有期徒刑壹年拾月，如附表所示偽造之支票肆張均
沒收。
    事  實
一、丙○○明知於發票人欄上蓋印有偽造之勁緯電子有限公司、
    負責人張建勝（嗣變更為呂帛靜）印文、支票號碼SL000000
    0 號、SL0000000 號、發票日96年11月25日、96年11月27日
    之板信商業銀行空白支票2 張及發票欄上蓋印有靖緯電子有
    限公司、負責人呂帛靜印文、發票日96年11月29日、支票號
    碼為TI0000000 號、TI0000000 號板信商業銀行空白支票2
    張（各詳如附表所示，均為凌恩立於民國96年9 月7 日23時
    59分許，在位於臺北縣鶯歌鎮○○街91巷2 號之勁緯電子有
    限公司辦公處所內所竊得，由凌恩立自行刻印上開公司及負
    責人張建勝、呂帛靜等大小章予以蓋印，並填妥發票日期）
    ，均屬來路不明之贓物，竟基於故買贓物之犯意，於96年10
    月間某日，在臺北縣土城市○○路家樂福商場附近，以每張
    新臺幣（下同）4,500 元之價格，向凌恩立（所涉竊盜等部
    分，另由檢察官偵辦）購買前揭之支票4 張，丙○○於取得
    前揭支票4 張後，另基於意圖供行使之用而偽造有價證券之
    犯意，旋於當場在前揭支票上填載如附表所示之票據金額等
    支票應記載事項，完成發票行為，而偽造完成前揭支票，並
    於偽造完成後1 個月內，陸續持以向不知情之甲○○行使，
    以作為支付向甲○○所經營之利士多國際有限公司購買鍋具
    之貨款。嗣因張建勝、呂帛靜於遭竊後掛失止付，而甲○○
    各於96年11月27日、同年11月28日、同年11月29日向銀行提
    示均遭退票，經警循線查悉上情。
二、案經臺北縣政府警察局三峽分局報告臺灣板橋地方法院檢察
    署檢察官偵查起訴。
    理  由
一、按被告以外之人（含證人、鑑定人、告訴人、被害人、共同
    被告等）於審判外之陳述雖不符刑事訴訟法第159 條之1至
    之4 等4 條之規定，而經當事人於審判程序同意作為證據，
    法院審酌該言詞陳述或書面陳述作成時之情況，認為適當者
    ，得為證據。而未於言詞辯論終結前聲明異議者，視為有前
    項之同意，刑事訴訟法第159 條之5 第1 項、第2 項分別定
    有明文。其立法意旨在於傳聞證據未經當事人之反對詰問予
    以核實，原則上先予排除，惟若當事人已放棄反對詰問權，
    於審判程序中表明同意該等傳聞證據可作為證據；或基於尊
    重當事人對傳聞證據之處分權，及證據資料愈豐富，愈有助
    於真實發見之理念，且強化言詞辯論主義，使訴訟程序得以
    順暢進行，上開傳聞證據亦均具有證據能力。本案被告丙○
    ○、辯護人及檢察官於言詞辯論終結前，均未就本院所認定
    犯罪事實而經調查採用之證據主張有刑事訴訟法第159 條第
    1 項不得為證據之情形，本院復審酌各該證據作成時並無違
    法及證明力明顯過低之瑕疵等情況，認為適當，並與本案犯
    罪事實具有關連性，是本案所認定犯罪事實所採用之證據均
    有證據能力，合先敘明。
二、上揭犯罪事實，業據被告丙○○於偵查中及本院審理時坦承
    不諱（見本院卷第23頁背面、第57頁），核與證人即被害人
    呂帛靜、甲○○於警詢、偵訊時所證述之情節相符，並有如
    附表所示之支票影本、退票理由單、掛失止付票據提示人資
    料查報表、票據掛失止付通知書、遺失票據申請書4 份、利
    士多國際有限公司對帳單及客戶簽收單在卷可按（見97年度
    偵字第13761 號卷第10-13 、16-20 、38-42 、44-48 、50
    -71 頁），足認被告白白與事實相符，應堪採信。本案事證
    明確，被告犯行堪以認定。
三、按行使偽造有價證券以使人交付財物，如果所交付者即係該
    證券本身之價值，則其詐欺取財仍屬行使偽券之行為，不另
    成立詐欺罪名；又如行使偽造有價證券用以詐取貨物，其詐
    欺行為，應吸收於行使偽造有價證券行為之中，不另論罪；
    但如行使該偽造之有價證券，係供擔保或作為新債清償而借
    款，則其借款之行為，已屬行使偽造有價證券行為以外之另
    一行為，始應再論以詐欺取財罪，並依牽連犯關係，從一重
    處斷，最高法院25年上字第1814號著有判例、70年度台上字
    第6908號、90年度台上字第5416號判決意旨可資參照。核被
    告丙○○所為，係犯刑法第349 條第2 項之故買贓物罪、同
    法第201 條第1 項意圖供行使之用而偽造有價證券罪；其行
    使偽造之有價證券之行為應包含詐欺性質，不另論以詐欺取
    財罪。被告偽造有價證券後持以行使之行為，為偽造有價證
    券之行為所吸收，僅論以偽造有價證券罪。又被告於同一時
    間、地點先後於如附表所示之支票上填載票據金額之行為，
    係基於同一行使偽造有價證券之犯意下，於密切之時地所為
    數個舉動接續施行之行為，乃接續犯，應論以一罪。被告所
    犯上開故買贓物罪及偽造有價證券罪間，犯意各別，行為互
    殊，應予分論併罰。再被告偽造前揭支票之行為，所犯之偽
    造有價證券罪之法定刑乃為最輕本刑3 年以上10年以下有期
    徒刑，然被告係因經濟拮据急於支付貨款，而一時失慮誤蹈
    法網，其先後偽造之支票4 張，金額共161,000 元，數額非
    鉅，犯後業與甲○○達成和解，有和解書1 份在卷可按（見
    本院卷第59頁），參以被告犯罪之具體情狀及行為背景，確
    屬情輕法重，客觀上足以引起社會一般人之同情，本院基於
    衡平原則，認為處以法定最輕刑度猶嫌過重，是其犯罪之情
    狀顯堪憫恕，爰就被告所犯偽造有價證券部分，依刑法第59
    條之規定酌減其刑。爰審酌被告素行尚可，其未思以正途解
    決其生意週轉之困難，竟以投機方式故買他人失竊之支票，
    而予以偽造後以支應貨款，惟其犯後坦承犯行，已有知錯悔
    改之意，並與甲○○達成和解，並兼衡其智識程度、生活狀
    況、犯罪之動機、目的、所生危害、所得利益等一切情狀，
    分別量處如主文所示之刑，並定其應執行之刑，以資懲戒。
    如附表所示偽造之支票4 張，雖未扣案，然無證據證明已滅
    失，應依刑法第205 條之規定，不問屬於被告與否，均併予
    宣告沒收之。
據上論斷，應依刑事訴訟法第299 條第1 項前段，刑法第349 條
第2 項、第201 條第1 項、第205 條、第59條、第51條第5 款，
刑法施行法第1 條之1 ，判決如主文。
本案經檢察官陳豐年到庭執行職務。
中    華    民    國    98    年    11    月    20    日
                  刑事第十一庭  審判長法  官  張江澤
                                      法  官  劉景宜
                                      法  官  陳海寧
以上正本證明與原本無異。
如不服本判決應於收受判決後10日內向本院提出上訴書狀，並
應敘述具體理由。其未敘述上訴理由者，應於上訴期間屆滿後
20日內向本院補提理由書（均須按他造當事人之人數附繕本）
「切勿逕送上級法院」。
                                      書記官  潘佳欣
中    華    民    國    98    年    11    月    20    日
附表：
┌──┬───────┬────┬──────┬────┬────┐
│編號│戶名（付款人）│發票銀行│票        號│票據金額│發 票 日│
├──┼───────┼────┼──────┼────┼────┤
│ 1  │勁緯電子有限公│板信商業│SL0000000 號│45,000元│96年11月│
│    │司            │銀行    │            │        │25日    │
├──┼───────┼────┼──────┼────┼────┤
│ 2  │同上          │同上    │SL0000000 號│47,000元│96年11月│
│    │              │        │            │        │27日    │
├──┼───────┼────┼──────┼────┼────┤
│ 3  │靖緯電子有限公│同上    │TI0000000號 │35,000元│96年11月│
│    │司            │        │            │        │29日    │
├──┼───────┼────┼──────┼────┼────┤
│ 4  │同上          │同上    │TI0000000 號│34,000元│96年11月│
│    │              │        │            │        │29日    │
└──┴───────┴────┴──────┴────┴────┘
附錄本案論罪科刑法條全文：
刑法第349條（普通贓物罪）
收受贓物者，處 3 年以下有期徒刑、拘役或 5 百元以下罰金。
搬運、寄藏、故買贓物或為牙保者，處 5 年以下有期徒刑、拘
役或科或併科 1 千元以下罰金。
因贓物變得之財物，以贓物論。
刑法第201條（有價證券之偽造變造與行使罪）
意圖供行使之用，而偽造、變造公債票、公司股票或其他有價證
券者，處3 年以上 10 年以下有期徒刑，得併科 3 千元以下罰
金。
行使偽造、變造之公債票、公司股票或其他有價證券，或意圖供
行使之用，而收集或交付於人者，處 1 年以上 7 年以下有期徒
刑，得併科 3 千元以下罰金。

司法院資訊處製作；財團法人民間司法改革基金會備份。
